【裁判字號】    95,易,501
【裁判日期】    950606
【裁判案由】    違反商標法
【裁判全文】
臺灣高雄地方法院刑事判決               95年度易字第501號
公  訴  人 臺灣高雄地方法院檢察署檢察官
被      告 乙○○
選任辯護人 許淑華律師
被      告 甲○○
選任辯護人 吳春生律師
           許龍升律師
上列被告因違反商標法案件，經檢察官聲請簡易判決處刑（94年
度偵字第20583 、20584 號），本院認為不宜以簡易判決處刑（
95年度簡字第196號），改依通常程序審理，判決如下：
    主  文
乙○○、甲○○，均無罪。
    理  由
一、聲請簡易判決處刑意旨略以：被告乙○○係馬球股份有限公
    司（下稱馬球公司）之負責人，與被告甲○○2 人（下合稱
    被告2 人），均明知「CALVIN KLEIN」（註冊號：00000000
    號）及「L'ALPINA」（註冊號：00000000號）之圖樣，分別
    係美商卡文克雷恩商標信託公司（下稱卡文克雷恩公司）、
    義大利商拉賓那公司（下稱拉賓那公司）向我國經濟部智慧
    財產局申請註冊取得專用權，指定使用於衣物服飾等件，且
    仍在專用期間內之商標，任何人未經商標權人之同意或授權
    ，不得於同一商品，使用相同之註冊商標。被告2 人竟在未
    事先徵獲各該商標權利人之同意下，先由被告乙○○基於營
    利之意圖與欺騙他人之犯意，於民國93年11月間某日，將仿
    冒前開商標之衣物服飾1 批，出售予被告甲○○牟利而為販
    賣。被告甲○○購入該批商品後，亦旋基於意圖營利及欺騙
    他人之概括犯意，自94年12月底某日起，在高雄市楠梓區○
    ○○路141 號及設於高雄楠梓區台糖量販店之攤位內，予以
    公開陳列，並以每件新臺幣（下同）199 元至299 元不等之
    價格，連續出售予不特定之消費者牟利而為販賣。嗣於94年
    7 月26日下午5 時30分許，為警持本院所核發之搜索票，在
    上址當場查扣仿冒「CALVIN KLEIN」商標之褲子7,229 件（
    148 箱）、裙子2, 631件（39箱）、衣服492 件（9 箱）、
    外套792 件（29箱）、毛衣55件（1 箱），及仿冒「L'ALPI
    NA」商標之褲子190 件（4 箱）、衣服269 件（7 箱）、外
    套37件（3 箱）、毛衣83件（2 箱）、連身雪衣5 件（1 箱
    ），因認被告2 人均係涉犯商標法第82條之罪等語。
二、按犯罪事實應依證據認定之，無證據不得認定犯罪事實；不
    能證明被告犯罪者，應諭知無罪之判決；刑事訴訟法第154
    條第2 項、第301 條第1 項分別定有明文。又明知未得商標
    權人之同意，於同一商品，使用相同於他人註冊商標之商品
    而販賣者，處1 年以下有期徒刑、拘役或科或併科新臺幣5
    萬元以下罰金，商標法第82條、第81條第1 款固規定甚明。
    惟一但合法之標的物，經由權利人透過正常的銷售管道進行
    第一次銷售後，原權利人即已獲得其應得之合理利潤，則原
    權利人所得主張之權利業然耗盡，自無權再干涉買受該合法
    標的物之人，就該物所為之轉售、贈與及出租等各該處分行
    為，此為與貿易有關之智慧財產權協定國際公約 (TRIPs)，
    及各會員國相關法制，就智慧財產權普遍設有之合理權利限
    制，名之為「第一次銷售理論（又稱權利耗盡原則）」，而
    我亦本於上開理論（原則），於商標法第30條第2 項定有：
    「附有註冊商標之商品，由商標權人或經其同意之人於市場
    上交易流通，商標權人不得就該商品主張商標權」之明文，
    均先予指明。
三、本件公訴人認被告2 人涉犯商標法第82條之罪嫌，乃係以告
    訴人卡文克雷恩公司代理人即國際通商法律事務所律師許修
    豪（起訴書誤載為許修齊）於偵查中之指訴（臺灣高雄地方
    法院檢察署94年度偵字第20583 號卷，下稱偵一卷，第96、
    107 頁）、證人即承辦員警郭志誠於偵查中之結證（偵一卷
    第105-106 頁），國際通商法律事務所邱麗英律師出具之鑑
    定書及鑑價書各2 份（警一卷第39-40頁、偵一卷第31-32頁
    ）、卡文克雷恩公司94年11月8 日宣示書暨中文譯本1 份（
    偵一卷第101-102 頁）、拉賓那公司94年7 月19日及同月28
    日證明書各1 紙（警一卷第37-38 頁）、現場暨扣押物照片
    34張（警一卷第45-61 頁）等件，及扣案衣物1 批，資為論
    據。訊據被告2 人就扣案衣物1 批，乃係為警於前揭時點，
    在被告甲○○所承租之倉庫內查獲，且該批衣物乃係被告甲
    ○○先前向由被告乙○○任負責人之馬球公司所購入，及被
    告甲○○並已在台糖量販店內公開陳列及販賣等節固均坦承
    ，惟一致堅決否認有何明知未得商標權人之同意，於同一商
    品，使用相同於他人註冊商標之商品而販賣之犯行。被告乙
    ○○辯稱：我雖係馬球公司之負責人，但馬球公司將該批衣
    物出售予甲○○之過程，乃係總經理蔣德平經手的，我並未
    實際介入，據我事後查證得知，該批衣物早在我接任馬球公
    司負責人之數年前，即已向大宇公司（指大宇化工廠股份有
    公司，下同）買入，而係屬遲未能售出之庫存商品，該批衣
    物已經放在公司倉庫內很久了等語；至被告甲○○則以：我
    是循正常的銷售管道，向馬球公司買入該批衣物加以公開陳
    列、販賣的，我自始至終都認為該批衣物服飾是數年前之真
    品，縱認該批衣物服飾經確認係屬仿冒商標商品，我主觀上
    也欠缺這樣的認識等語置辯。經查：
(一)證據能力方面：
    告訴代理人文彬國際商標事務所律師許修豪於偵查中之指訴
    ，因未經檢察官命其具結，依刑事訴訟法第158 條之3 所定
    ，該證言自不得作為證據。
(二)實體方面：
  1.扣案附掛有「CALVINKLEIN 」商標吊牌之褲子合計9,509 件
    （194 箱）、裙子合計3,538 件（54箱）、衣服合計790 件
    （16箱）、外套792 件（29箱）、毛衣55件（1 箱），及掛
    有「L'ALPINA」商標之褲子190 件（4 箱）、衣服合計567
    件（8 箱）、外套37件（3 箱）、毛衣83件（2 箱）、連身
    雪衣5 件（1 箱），乃係為警執本院核發之搜索票，於94年
    7 月26日，分別在被告甲○○所承租之高雄市楠梓區○○○
    路141 、158 號倉庫內所查獲，且該批衣物，乃係被告甲○
    ○前於93年11月間，向被告乙○○任負責人之馬球公司，以
    50萬元之代價1 次購入者，而被告甲○○也旋自93年12月起
    ，在設於高雄楠梓區台糖量販店之攤位內，予以公開陳列及
    連續販賣各節，為被告2 人所不爭執，且有本院核發之搜索
    票2 紙（警一卷第8 頁，警二卷第8 頁）、搜索扣押筆錄筆
    錄暨扣押物品清單2 份（警一卷第9-11、14-16 頁，警二卷
    第9-11、14-15 頁）、搜索現場暨扣押物照片34張（警一卷
    第45-61 頁）、馬球公司93年11、12月間統一發票（警一卷
    第33頁）、交通銀行匯款回條（警一卷第34頁）等件在卷足
    稽，自堪認定。
  2.證人即自78年起一直擔任大宇公司董事長特別助理職務之劉
    家維，於95年3 月3 日到庭結稱：大宇公司是我們家族成立
    的公司，77、78年間起，大宇公司獲得授權開始製作「CALV
    IN KLEIN」商標的衣物服飾，迨製作完成，即整批出售予與
    大宇公司存有總經銷合約關係的馬球公司，再由馬球公司自
    行銷售，當時連同我在內的每位公司主管，都有參與「CALV
    IN KLEIN」商標衣物之選擇與製造，但由於經驗較為不足，
    所以頭幾年我們在質料及花色等方面的選擇，較不符市場需
    求，也因而導致馬球公司承受到庫存及財務壓力；扣案衣物
    的樣式，以牛仔褲為例，在腰頭部分有1 個倒三角型的缺角
    ，另口袋部分也製成斜角形狀，再再都是經過特殊造形設計
    的痕跡，那是我們依照卡文克雷恩公司自美國寄送而來的樣
    本，再參考臺灣人一般的身體尺寸製造的；又我們出貨予馬
    球公司的衣物，都會掛附有我們另外發包予廠商製作的吊牌
    ，而扣案衣物目前所附掛之吊牌，經我檢視後，可以確認就
    是我們當初發包製作的；另以我許久以來從事這一行的經驗
    ，由扣案衣物的陳舊外觀，也可以判斷各該衣物應已製成10
    幾年了等語綦詳（本院95年度簡字第196 號卷，下稱簡字卷
    ，第85-88 頁）。又證人劉家維與被告2 人間，並未存有親
    屬或法定代理人關係，衡情，原即無偏頗而故意曲辭迴護被
    告2 人之必要；再者，衣物服飾雖非屬變異1 日千里之高科
    技產品，而未存有一般人均得輕易辨明之重大品質落差，惟
    衣物之設計樣式，及其質料、花色等選擇，也絕非一成不變
    ，而係隨著年度之流行與紡織技術之持續改善，有所變更與
    漸次提升，為眾所週知，證人劉家維既已在衣物製造業浸淫
    許久，就衣物之品質差異等項，自較諸常人有更敏銳、深刻
    之體悟與理解，其本於其親身之經驗與見聞所為之前開所述
    ，自均具有相當之可信度，斷不容未具備此等專業之他人空
    言質疑，亦至為顯然。
  3.其次，經核證人劉家維前開所言，與卷附78年2 月13日卡文
    克雷恩公司致大宇公司授權信暨中文譯本（偵一卷第43-48
    頁）及大宇公司營利事業所得稅扣繳憑單暨匯出匯款申請書
    （偵一卷第110-114 頁）所示：大宇公司在其與卡文克雷恩
    公司，就「CALVIN KLEIN」存有授權契約之最後1 年，亦即
    83年間，確曾依雙方之契約所定，於每季季初，規律預付該
    季之權利金，亦即大宇公司於78至83年間，確有權使用「CA
    LVIN KLEIN」商標以製造、出售衣物服飾乙情，相互吻合；
    另與卷附大宇公司與馬球公司76年9 月4 日合約書（偵一卷
    第49-50 頁）、78年2 月份讀者文摘所刊「L'ALPINA」衣物
    廣告資料（偵一卷第48頁）、80年10、11月份讀者文摘所刊
    「CALVIN KLEIN」衣物廣告資料（簡字卷第42-45 頁），及
    馬球公司進銷存明細表（偵一卷第39-41 、51-55 頁）所示
    ：馬球公司確係大宇公司所製造衣物之總經銷商，2 公司尚
    曾陸續於78、80年間，共同在當時之讀者文摘內，刊登「L'
    ALPINA」及「CALVIN KLEIN」衣物之廣告，且馬球公司原也
    確實有大量之衣物存貨各情，亦相一致，益徵證人劉家維關
    於扣案衣物均係大宇公司有權製造後，旋即出售予馬球公司
    等所言，要非子虛，而可堪採信。
  4.再者，經任意抽取扣案之衣物後，發現：掛附有「Calvin
    Klein Sport 」吊牌之白色長裙1 件，該吊牌部分有黑色髒
    汙痕跡，吊牌背面則加貼有萬客隆量販店標價299 元之標籤
    ，另又掛附有1 張明曜百貨公司之吊牌，顏色顯已泛黃，其
    上並以橡皮章蓋印售價為1,400 元，至該件裙子遍佈諸多摺
    痕，且裙頭部位散佈諸多黃色且大小不等之斑點；掛附有
    「Calvin Klein Sport」吊牌之白色長褲1 件，該吊牌部分
    有摺痕，且背面以原子筆標記售價為1,700 元，另又掛附有
    1 張SOGO百貨公司之吊牌，並以橡皮章蓋印售價為1,400 元
    ，至該件長褲正面之拉鍊附近，有1 長約4 公分、寬約2 公
    分之大片髒汙，且亦遍佈諸多摺痕，末由整體以觀，布料均
    已呈現泛黃現象；掛附有「L'ALPINA」吊牌之衣服1 件，
    該吊牌呈現泛黃現象且有諸多髒汙，且衣服正面第3 顆釦子
    左方，留有長約3 公分之原子筆痕跡，另亦散佈10餘點黃色
    斑汙及諸多皺折等情，業經本院當庭勘驗明確，並製有勘驗
    筆錄（簡字卷第90頁）及勘驗衣物之照片共19張（簡字卷第
    104-116 頁）在卷可按，足認各該扣案物原曾先在明曜或SO
    GO百貨公司內，以較高之價格公開陳列、販賣未果，繼而降
    低價格改於萬客隆量販店展示，惟猶未順利出售，嗣再經收
    回後長期庫存，現已陳舊，且多所皺折、髒汙，從而若非各
    該扣案物係屬真品，焉可能在就展售商品事先作有要求、把
    關之知名百貨公司與量販店內，先後進行之公開陳列、展示
    ，又焉有一再回收、長期庫存之必要？末扣案衣物數量甚多
    ，已見前述，而馬球公司將標記有明確之公司名稱、地址、
    電話及倉庫位置之紙箱，資為各該扣案衣物之包裝，亦有扣
    案衣物裝箱照片6 張在卷可稽（本院95年度易字第501 號卷
    第36-37 頁），則由馬球公司毫不隱晦將自身公司之識別資
    訊揭示於所有扣案衣物外乙節，更可以推認馬球公司所屬人
    員，對於公司出售予被告甲○○之扣案衣物，全數係屬真品
    ，而無一為仿冒商標商品，本即存有把握與確信。
  5.綜上，扣案之衣物均係大宇公司約於10餘年前，本於授權而
    有權製造者，且大宇公司旋在製造後，全數出售予為其總經
    銷之馬球公司，至堪認定。又馬球公司既已經由正常的銷售
    管道買入各該物品，揆諸首揭說明，原權利人之合理利潤既
    已獲得確保，自不得再就馬球公司此後出售予被告甲○○，
    及被告甲○○復又進行公開陳列與販售等行為，有所置喙，
    是故馬球公司之負責人即被告乙○○，及被告甲○○，均不
    生侵害他人商標權利而違反商標法第82條規定之問題。至：
    (1)國際通商法律事務所邱麗英律師出具之鑑定書暨鑑價書各
      2 份（警一卷第39-40 頁，偵一卷第31-32 頁），及拉賓
      那公司94年7 月19日與同月28日證明書各1 紙（警一卷第
      37-38 頁），雖各表明：卡文克雷恩公司「目前」已不生
      產運動系列商品，及拉賓那公司並未將自行產製之商品「
      輸入」臺灣等情，並進而推認扣案之衣物俱屬仿冒商標商
      品，惟扣案之衣物，並非「目前」所生產者，亦非自國外
      「輸入」者，而均係大宇公司於10餘年前有權製造後再售
      予馬球公司者，業已認明如前，各該鑑定書、鑑價書及證
      明書疏未審酌及此即遽為推論，本非可憑信。
    (2)證人即承辦員警郭志誠固於偵查中結稱：我在聲請核發搜
      索票之前，有先拿2 件衣物請國際通商法律事務所鑑定，
      該2 件衣物是在高雄市楠梓區的台糖量販店買的，當時買
      一買就走了，究竟是否向被告甲○○買入者，已沒有印象
      等語（偵一卷第105 頁），則該2 件經送請鑑定之衣物，
      是否確為被告甲○○所公開陳列、販賣者，已非無疑。況
      證人郭志誠此揭所述，與其為聲請核發搜索票所撰寫之偵
      查報告中明確載記：各該經送請鑑定之衣物，乃係向警方
      陳報情資之人所提供者等語（本院94年度聲搜字第2245號
      卷第5 頁），及告訴代理人文彬國際商標事務所律師許修
      豪於偵查中陳稱之：證人郭志誠曾言及其所提供之送鑑衣
      物是在路邊買的，再循線查獲報告甲○○者乙節（偵一卷
      第96頁），互核均不相一致，證人郭志誠就送鑑衣物來源
      此一至關重要之事項，竟前後存有3 種迥異之說詞，則其
      所述之真實性，自顯屬有疑，從而該2 件經送請國際通商
      法律事務所鑑定之衣物，即更難認與本案有何相關。又證
      人郭志誠於偵查中既業陳明其已無印象該2 件送鑑衣物是
      否係向被告甲○○所買入者，且常人之記憶應是隨時間之
      經過日益模糊，本屬事理之常，是以被告甲○○及其辯護
      人於本院審理中，另行聲請傳訊證人郭志誠再度就此為證
      ，即顯無調查之可能與必要，併予指明。
    (3)該前經承辦員警郭志誠送請國際通商法律事務所鑑定之衣
      物，尚難認與本案有何相關，已如前述，則告訴人卡文克
      雷恩公司就該等衣物進行鑑定後，於94年11月8 日出具之
      宣示書暨中文譯本（偵一卷第101-102 頁），自亦無足資
      為不利本案被告之認定至明。又基於同一理由，卷附馬球
      公司與拉賓那公司往來信函暨中文譯本（偵一卷第89-93
      之1 頁），及文彬國際專利商標事務所95年3 月2 日函暨
      附件（簡字卷第93-94 頁）等件，在另有明確證據足資認
      定所送鑑之衣物係取自於扣案衣物，或與扣案衣物在材質
      等項具備同一性前，也尚難認與本案直接相關，自亦不得
      作為本案認定之依據，爰併指明。
(三)綜上所述，馬球公司於93年11月間將扣案衣物出售予被告甲
    ○○，及被告甲○○自同年12月起公開陳列及販賣扣案衣物
    等行為，均不生侵害他人商標權利之問題，是故馬球公司之
    負責人即被告乙○○，及被告甲○○，並無違反商標法第82
    條之犯行可言：況馬球公司與被告乙○○人格個別，馬球公
    司之行為，本非可視同被告乙○○之個人行為，原亦至為顯
    明。此外，公訴人復未提出其他積極證據，用以證明被告2
    人確有何違反商標法第82條之犯行，本件犯罪係屬不能證明
    ，依法自應為被告2 人均無罪判決之諭知。
據上論斷，應依刑事訴訟法第452 條、第301 條第1 項，判決如
主文。
本案經檢察官丙○○到庭執行職務。
中    華    民    國    95    年    6     月    6     日
                  刑事第十庭  審判長法  官  徐美麗
                                    法  官  楊淑珍
                                    法  官  莊珮吟
以上正本證明與原本無異。
如不服本判決，應於判決送達後10日內，向本院提出上訴狀。
中    華    民    國    95    年    6     月    6     日
                                    書記官  蔡妮君


司法院資訊處製作；財團法人民間司法改革基金會備份。
